【裁判字號】    99,交聲,1078
【裁判日期】    991012
【裁判案由】    違反道路交通管理處罰條例聲明異議
【裁判全文】
臺灣桃園地方法院交通事件裁定        99年度交聲字第1078號
原處分機關  交通部公路總局新竹區監理所桃園監理站
異  議  人
即受處分人  甲○○
上列異議人即受處分人因違反道路交通管理處罰條例案件，對於
交通部公路總局新竹區監理所桃園監理站於民國99年7 月27日以
桃監裁罰字第裁52-DB0000000號違反道路交通管理事件裁決書所
為之處分（原舉發案號：桃園縣政府警察局桃警局交字第
DB0000000 號），聲明異議，本院裁定如下：
    主  文
原處分撤銷。
甲○○汽車駕駛人，駕駛汽車經測試檢定酒精濃度超過規定標準
，處罰鍰新臺幣壹萬伍仟元，拾貳個月不得考領普通重型機車駕
駛執照，並應接受道路交通安全講習。
    理  由
一、原處分意旨略以：異議人即受處分人甲○○（下稱異議人）
    於民國99年7 月24日18時50分許，騎乘車牌號碼F5E-603 號
    普通重型機車，行經桃園市○○○街與德華街口，為警攔檢
    ，經桃園縣政府警察局桃園分局龍安派出所警員施予酒測，
    測得呼氣中所含酒精濃度為0.34mg /l ，有「汽車駕駛人酒
    精濃度超過規定標準（0.25毫克以上未滿0.40毫克）」之違
    規行為，為警當場填製桃警局交字第DB0000000 號舉發違反
    道路交通管理事件通知單（下稱舉發通知單）予以舉發，原
    處分機關認原舉發事實無誤，乃於99年7 月27日以桃監裁罰
    字第裁52-DB0000000號違反道路交通管理事件裁決書（下稱
    裁決書），依道路交通管理處罰條例第35條第1 項第1 款之
    規定，違反道路交通管理事件統一裁罰基準及處理細則第43
    條、第44條及第67條等規定，裁罰異議人罰鍰新臺幣（下同
    ）15,000元，吊扣駕駛執照12個月，並施以道安講習等語。
二、聲明異議意旨略以：異議人係騎乘機車酒駕，惟機車駕照遭
    註銷，故尚無機車駕照可供監理機關吊扣，監理機關遂吊扣
    異議人職業小客車駕照，使得異議人無法以汽車作為平日上
    班代步工具，且異議人係騎乘機車酒後駕車遭警查獲，原處
    分機關逕行吊扣異議人氣車駕駛執照，顯已逾越道路交通管
    理處罰條例第68條之意旨，爰依法為此聲明異議等語。
三、按汽車駕駛人飲用酒類或其他類似物後其吐氣所含酒精濃度
    超過每公升0.25毫克或血液中酒精濃度超過百分之0.05以上
    者，不得開車，道路交通安全規則第114 條第2 款定有明文
    ；又汽車駕駛人，駕駛汽車經測試檢定有酒精濃度超過規定
    之情形者，處15,000元以上60,000元以下罰鍰，並當場移置
    保管其車輛及吊扣其駕駛執照1 年，且對汽車駕駛人應施以
    道路交通安全講習，道路交通管理處罰條例第35條第1 項第
    1 款、第24條第1 項第2 款分別定有明定。又汽車駕駛人違
    反本條例規定，應受吊扣駕駛執照處分，於汽車駕駛人係無
    駕駛執照駕車者，在所規定最長吊扣期間內，不得考領駕駛
    執照，道路交通管理處罰條例第21條第1 項第4 款、第67條
    第6 項亦分別有明文規定。再按道路交通管理處罰條例所稱
    之「車輛」，係指在道路上以原動機行駛之汽車（包括機器
    腳踏車）或以人力、獸力行駛之車輛；道路交通安全規則所
    稱之「汽車」，係指在道路上不依軌道或電力架線而以原動
    機行駛之車輛（包含機器腳踏車），道路交通管理處罰條例
    第3 條第8 款、道路交通安全規則第2 條第1 項第1 款分別
    定有明文。
四、經查：
  (一)異議人騎乘上開普通重型機車，於上揭時、地為警實施酒測
    勤務攔檢，並對其實施呼氣酒精濃度測試，檢測後發現其吐
    氣所含酒精濃度達0.34MG/L之事實，為異議人所不爭執，並
    有裁決書、舉發通知單、酒精測定記錄表各1 紙在卷可稽，
    是異議人於上揭時地經警實施呼氣酒精濃度測試之結果，其
    吐氣所含酒精濃度確已超過法定每公升0.25毫克之事實，自
    堪認定。
  (二)又異議人既有前述酒後騎乘普通重型機車之違規事實，則原
    處分機關依上揭規定予以裁罰吊扣駕駛執照，固非無見，惟
    ：
  1.本件異議人持有之普通重型機車駕照，於94年11月8 日經原
    處分機關註銷，迄今均未重新考領，其目前持有者之駕駛執
    照種類為職業小客車，此有桃園監理站機車駕駛人螢幕列印
    資料、桃園監理站汽車駕駛人螢幕列印資料各1 份附卷可證
    。
  2.依道路交通安全規則第61條第1 項第4 款、道路交通管理處
    罰條例第22條第1 項第4 款等規定，領有職業小客車駕駛執
    照者，僅得駕駛輕型機器腳踏車，不得駕駛重型機器腳踏車
    。而汽車駕駛人違反本條例規定，應受吊扣駕駛執照處分時
    ，如係無駕駛執照駕車者，在所規定最長吊扣期間內，不得
    考領駕駛執照，道路交通管理處罰條例第67條第6 項亦有明
    文。
  3.本件異議人雖有有「酒精濃度超過規定標準（0.25-0.4）」
    之違規，依道路交通管理處罰條例第35條第1 項第1 款之規
    定，應受吊扣駕駛執照1 年。然異議人僅領有職業小客車駕
    駛執照，未重新考領重型機器腳踏車駕駛執照，業如前述，
    原處分機關在職務上既可知悉異議人並未持有普通重型機車
    駕照，即應依道路交通管理處罰條例第67條第6 項之規定，
    轉為裁罰異議人在所規定最長吊扣期間內（依同條例第35條
    第1項 第1 款規定，吊扣駕照最長期間為1 年），不得考領
    重型機車駕照。詎原處分機關竟對異議人裁處吊扣（職業小
    客車）駕駛執照之處分，於法即有違誤。
  (三)再異議人本件違規酒後騎乘機車，復又屬無照駕駛（領有小
    客車駕照，駕駛普通重型機車），除成立首揭道路交通管理
    處罰條例第35條第1 項第1 款之違規外，另構成同條例第22
    條第1 項第4 款之交通違規。然一行為違反數個行政法上義
    務規定而應處罰鍰者，依法定罰鍰額最高之規定裁處，行政
    罰法第24條第1 項前段定有明文。本件異議人以一駕車行為
    ，同時觸犯上述二項規定，依法自應從一重處罰之。觀諸道
    路交通管理處罰條例第35條第1 項第1 款所定之罰鍰額為1
    萬5,000 元以上6 萬元以下，同條例第22條第1 項第4 款規
    定之罰鍰額至多則僅係3,600 元，依行政罰法第24條第1 項
    前段之規定，是應從一重依該條例第35條第1 項第1 款處罰
    即可，併與敘明。
五、綜上所述，異議人於前揭時、地，駕駛普通重型機車，經檢
    測酒測值超過規定標準之違規行為，事證明確，原處分機關
    據以援引道路交通管理處罰條例第35條第1 項第1 款、第24
    條第1 項第2 款，裁處異議人罰鍰15,000元及參加道路交通
    安全講習部分，核無違誤。惟原處分機關未審酌異議人未領
    重型機車駕駛執照，逕依道路交通管理處罰條例第35條第1
    項規定裁處吊扣異議人駕駛執照1 年，顯有違誤，原處分既
    有上開違法不當，本院即無從維持，異議人之異議為有理由
    。又因本件酒後駕車乃單一違規行為，吊扣駕照與罰鍰、道
    安講習之處分無從區分，是異議人雖未就酒後駕車裁處罰鍰
    、施以道安講習部分提出異議，然仍應由本院將原處分撤銷
    ，自為裁罰如主文第2 項所示，以期適法。
六、據上論斷，應依道路交通管理處罰條例第87條第2 項，道路
    交通案件處理辦法第20條前段，裁定如主文。
中    華    民    國    99    年    10    月  12      日
                    交通法庭  法  官  廖珮伶
以上正本證明與原本無異。
如不服本裁定，應於裁定送達後5 日內向本院提出抗告狀（應附
繕本）。
                              書記官  劉家蕙
中    華    民    國    99    年    10    月    19    日

司法院資訊處製作；財團法人民間司法改革基金會備份。
